臺灣高等法院高雄分院刑事判決　　　　　　　　　九十二年度交上易字第二三三號
　　上　訴　人　臺灣高雄地方法院檢察署檢察官
　　被　　　告　甲○○
右上訴人因被告過失致死案件，不服臺灣高雄地方法院九十二年度交易字第二七五號
中華民國九十二年九月十七日第一審判決（起訴案號：臺灣高雄地方法院檢察署九十
一年度偵字第一一一一九號），提起上訴，本院判決如左：
      主  文
上訴駁回。
甲○○緩刑貳年。
      事  實
一甲○○考領有機車駕駛執照，於民國九十二年五月二十日下午十時三十五分許，駕
  駛車牌號碼ＧＹＤ─八二六重型機車，沿高雄市○○路由南往北方向行駛，行經本
  館路六○○巷巷口時，其原應注意行經無號誌之交岔路口，車輛應減速慢行，並作
  隨時停車之準備，而依當時天候為晴、夜間有照明、路面無障礙缺陷，並無不能注
  意之情事，竟疏於注意及此，適有李盛韋駕駛車牌號碼ＤＱＥ─四二二輕型機車沿
  高雄市○○路六○○巷由東往西方向行駛，至該巷口欲左轉往南之際，疏未注意轉
  彎車應讓直行車先行，逕行駛出巷口時，遭甲○○所駕駛機車前車輪撞擊其所駕駛
  機車之左側車身，致使李盛韋人車倒地，而受有頭部外傷併右側硬腦膜下血腫及大
  腦栓塞之傷害，經送醫後終因中樞衰竭而於同年月二十二日上午十一時四十分許死
  亡。
二案經高雄市政府警察局三民第二分局報請臺灣高雄地方法院檢察署檢察官偵查起訴
  。
      理  由
一右揭事實，業據被告甲○○坦承不諱（見警卷第三頁至第四頁、相驗卷第二十五頁
  、原審卷第十五頁至第十九頁、及見本院卷第二十八頁、第四十六頁至第四十九頁
  ），並有交通事故談話紀錄表二紙、交通事故調查報告表(一)(二)各一份、道路交通事
  故現場圖一紙及現場照片九幀附卷可稽（見相驗卷第十二頁至二十一頁），此外，
  本件車禍被害人因此受傷死亡，亦有高雄榮民總醫院診斷證明書一紙可證（見同上
  卷第二十二頁），並經臺灣高雄地方法院檢察署檢察官督同檢驗員相驗屬實，製有
  相驗筆錄、相驗屍體證明書、鑑定驗斷書在卷可憑（見同上卷第二十三至三十六頁
  ）。是以，被告確於右揭時地駕駛車牌號碼ＧＹＤ─八二六重型機車，與車牌號碼
  ＤＱＥ─四二二輕型機車擦撞，致被害人受傷死亡無訛。
二按駕駛人行經無號誌之交岔路口，車輛均應減速慢行，作隨時停車之準備，道路交
  通安全規則第九十三條第一項第三款定有明文。被告於前開時地駕駛機車時，本應
  注意遵守上開規定，而依當時天候晴，夜間有照明，路面乾燥、無缺陷及無障礙物
  ，又無不能注意之情形，竟疏未注意，而在行經無號誌之交岔路口未減速慢行，致
  使被害人煞車不及因而肇事，並使被害人受傷死亡，故被告對本件肇事乃有過失，
  應可認定。另按汽車行駛至交岔路口，轉彎車應讓直行車先行。但直行車尚未進入
  交岔路口，而轉彎車已達中心處開始轉彎，直行車應讓轉彎車先行，道路交通安全
  規則第一百零二條第一項第六款亦有明文。本件依道路交通事故現場圖所示：被害
  人李盛韋之車輛倒於岔路口之南北向本館路六００巷北向快速車道，與東西向本館
  路六００巷東向慢車道行車路線交會處，頭南尾北，距南北向本館路六００巷行車
  分向線延伸線前輪一．三公尺、後輪一．二公尺，後輪並距東向快慢車道分隔線延
  伸線二．二公尺，其前輪近處留有一．一公尺刮痕；被告之機車倒於被害人之機車
  左前，頭東尾西，後輪距前述行車分向線延伸線三．三公尺，其後方略右約一．五
  公尺處留有碎片，可見兩車發生撞擊之地點應係距南北向道路之中心點約一．六公
  尺至一．七公尺處。據此，被害人顯尚未行使至南北向道路之中心點時，即與被告
  發生撞擊，而被害人既至該處岔路需轉彎再為行駛，則其行駛時轉彎車未讓直行車
  先行，揆諸上開說明，乃與被告同為肇事之原因。惟被害人雖與有過失，然仍不能
  因被害人之過失，而解免被告之罪責。另本件車禍經送請高雄市政府交通局車輛行
  車事故鑑定委員會、高雄市政府車輛行車事故覆議鑑定委員會鑑定肇事因素，亦同
  此認定，有高雄市政府交通局車輛行車事故鑑定委員會九十二年七月三日高市車鑑
  字第０九二０００三四一一號函附鑑定意見書附卷可查（見偵查卷第十六至十八頁
  ）、高雄市政府車輛行車事故覆議鑑定委員會九十二年十一月二十八日高市府交三
  字第０九二００六五四五九號鑑定意見書各一份在卷可考（見本院卷第十七頁至第
  十八頁）。足見本件被害人之受傷死亡係因被告之過失行為所致，二者間顯有相當
  因果關係。是以，本件事證已臻明確，被告犯行洵堪認定。
三核被告所為，係犯刑法第二百七十六條第一項之過失致人於死罪。被告犯罪事證既
  明，原審法院依據刑法第二百七十六條第一項、第四十一條第一項前段，罰金罰鍰
  提高標準條例第一條前段、第二條，爰審酌被告並無前科，素行良好，有臺灣高雄
  地方法院檢察署刑案資料查註紀錄表、臺灣高等法院被告全國前案紀錄表各一紙在
  卷可憑，其雖一時疏未注意而肇事，惟造成被害人喪失寶貴生命，其親人痛失至親
  之無法彌補之損害，並被害人對本件車禍之發生亦同有過失，及被告犯後坦承犯行
  ，態度尚佳等一切情狀，量處有期徒刑六月，並諭知如易科罰金以三百元折算一日
  之標準，以資懲儆。其認事用法均無違誤，量刑亦稱允妥，檢察官上訴意旨以被害
  人並無過失，原判決量刑過輕，指摘原判決不當，為無理由，應予駁回。另查被告
  未曾受有期徒刑以上刑之宣告，有臺灣高等法院被告全國前案紀錄表可稽，經此偵
  審程序，當知警惕，應無再犯之虞，且被告與告訴人業已和解，有原審法院九十二
  年鳳調字第七０號調解筆錄在卷可佐（見本院卷第三十一頁至第三十二頁），本院
  認被告之科刑以暫不執行為適當，併宣告緩刑二年，以啟自新。
據上論斷，應依刑事訴訟法第三百六十八條，刑法第七十四條第一款，判決如主文。
本案經檢察官郭振昌到庭執行職務。
中      華      民      國     九十三     年     一     月     二十     日
                              臺灣高等法院高雄分院刑事第六庭
                                  審判長法官  王憲義
                                        法官  范惠瑩
                                        法官  謝靜雯
右正本證明與原本無異。
不得上訴。
                                  法院書記官  廖素珍
中      華      民      國     九十三     年     一     月     二十     日
附錄本判決論罪之法條：
中華民國刑法第二百七十六條第一項：
因過失致人於死者，處二年以下有期徒刑、拘役或二千元以下罰金。
